臺灣新北地方法院三重簡易庭民事判決 
                        　　　　　　110年度重簡字第732號

原　　　告　三重汽車客運股份有限公司

法定代理人　李博文　
訴訟代理人　廖國均　
複　代理人　黃世宏　
　　　　　　楊嘉仁　
　　　　　　顧卓倫　
被　　　告　林昱維　

上列當事人間請求侵權行為損害賠償事件，經本院於民國110 年
10月21日言詞辯論終結，本院判決如下：
    主  文
一、被告應給付原告新臺幣（下同）36,150元及自民國110 年3
    月22日起至清償日止，按年息5 ％計算之利息。
二、原告其餘之訴駁回。
三、訴訟費用由被告負擔27％，餘由原告負擔。
四、本判決原告勝訴部分得假執行，但被告如以36,150元為原告
    預供擔保，得免為假執行。
    事 實 及 理 由
一、原告起訴主張：緣訴外人陳信良於民國109 年3 月14日10時
    44分許，駕駛原告所有車牌號碼000-0000號營業大客車（下
    稱原告公車），自新北市三重區自強路4 段行駛至仁愛街口
    ，欲左轉進入仁愛街時，與停等位置不當、由被告所駕駛車
    號000-0000號自用小客車（下稱被告汽車）發生擦撞而肇事
    ，導致系爭車輛受損及其車內乘客林欣受傷。原告嗣於109
    年12月23日與乘客林欣達成和解，賠償10萬元，並受讓損害
    賠償請求權，爰依侵權行為及債權讓與之法律關係提起本件
    訴訟，求為判決：被告應給付原告132,500 元及自109 年3
    月14日起至清償日止，按年息5 ％計算之利息。
二、被告則以：系爭事故發生當時，路權在被告身上，被告停紅
　　綠燈沒有移動，其停等位置超過停止線是因為事故地點在市
  　場內，前一個紅綠燈已轉成紅燈，因當時被告已經超線無法
    停在機車停等格中，所以才超線，且當時被告汽車車頭有打
    雙黃燈提醒公車等語資為抗辯，並聲明：請求駁回原告之訴
    。
三、本院之判斷：
（一）本件原告主張系爭車禍事故之事實，業據提出新北市政府
      警察局道路交通事故初步分析研判表暨道路交通事故當事
      人登記聯單、現場照片、車輛損壞估修單、行車執照及駕
      照、債權讓與書、新北市三重區調解委員會調解書等件資
      料為證，並經本院依職權向新北市政府警察局三重分局調
      閱本件道路交通事故相關資料核閱屬實，堪信為真實。
（二）至原告主張被告應賠償原告公車所受損害等情，則為被告
      所否認，並以上開情詞為辯。惟按停止線，用以指示行駛
      車輛停止之界限，車輛停止時，其前懸部分不得伸越該線
      。本標線設於已設有「停車再開」標誌或設有號誌之交岔
      路口，鐵路平交道或行人穿越道之前方及左彎待轉區之前
      端，道路交通標誌標線號誌設置規則第170 條第1 項定有
      明文。經查，被告駕駛被告汽車於肇事路口停等紅燈時，
      大部分車身已駛越該交岔路口停止線，而影響原告公車左
      轉彎至仁愛街之行車動線，有新北市政府警察局三重分局
      本件事故資料所附道路交通事故現場圖及照片可參，並有
      新北市政府警察局道路交通事故初步分析研判表佐稽（本
      院卷一第27頁、第45至62頁），另經本院於110 年10月21
      日言詞辯論期日勘驗原告公車之行車紀錄器以及系爭路口
      監視器影片（本院卷二第29至41頁），均足徵被告於系爭
      事故發生時，確有駕駛被告汽車停等紅燈超過停止線乙節
      ，且因此致原告公車於左轉時，未能完成左轉，車輛後端
      即與被告所駕駛之被告汽車左前車頭碰撞，故被告就系爭
      事故之發生有過失甚明。是被告辯稱本件事故並非被告行
      為所致云云，尚難憑採。
（三）按因故意或過失，不法侵害他人之權利者，負損害賠償責
      任。汽車、機車或其他非依軌道行駛之動力車輛，在使用
      中加損害於他人者，駕駛人應賠償因此所生之損害。但於
      防止損害之發生，已盡相當之注意者，不在此限。民法第
      184 條第1 項前段、第191 條之2 定有明文。又物被毀損
      時，被害人除得依民法第196 條請求賠償外，並不排除民
      法第213 條至第215 條之適用。依民法第196 條請求賠償
      物被毀損所減少之價額，得以修復費用為估定之標準，但
      以必要者為限（例如︰修理材料以新品換舊品，應予折舊
      ），最高法院77年度第9 次民事庭會議決議可資參照。本
      件被告因前開駕車過失行為，致原告公車受損，已如前述
      ，原告依前開侵權行為等規定，請求被告負損害賠償責任
      ，洵屬正當。茲就原告請求之金額審酌如下：
    1.原告公車修復費用：
      查原告公車受損修復所需費用總計20,500元，含工資5,00
      0 元、鈑修4,500 元、噴漆5,000 元、廣告重貼6,000 元
      ，此有原告保養場估修單乙份附卷可稽，核其項目並無替
      換零件，依上開規定，並無折舊之問題。是原告執此主張
      ，自屬有據。
    2.營業損失部分：
      本件原告主張原告公車因受損進廠維修大約2 日，以每日
      6,000 元計算，計受有營業損失12,000元等情，固據其提
      出車輛損壞估修單、109 年2 月份營收計算表為證，然未
      提出因本件事故修繕期間實際不能營業日數之證明，以實
      其說，是原告此部分請求，洵非有據，不應准許。
    3.乘客受傷賠償部分：
　　  原告主張因系爭事故致當時於系爭車輛上之乘客林欣受有
      傷害一情，業據其提出新北市三重區調解委員會調解書及
      債權讓與書等件為憑（本院卷一第31、33頁），並經本院
      於110 年10月21日言詞辯論期日勘驗原告公車之車內行車
      紀錄器，確認當時系爭車輛上有一乘客因系爭事故向後摔
      倒一情，核與新北市政府警察局三重分局之系爭事故相關
      資料相符，堪認訴外人林欣因系爭事故受有體傷，且原告
      與訴外人林欣就系爭事故事故受有之體傷等損害賠償為和
      解等情為真實，又系爭事故被告應負侵權行為之損害賠償
      責任已如上述，則被告對於訴外人林欣所受損害自應負侵
      權行為之損害賠償責任，原告依侵權行為及債權讓與之法
      律關係請求10萬元，為有理由。
    4.綜上所述，原告請求原告公車修復費用及已賠付乘客受傷
      之損失共計120,500 元（計算式：修復費用20,500元＋已
      賠付乘客受傷之損失100,000 元＝120,500 元），尚屬有
      據，應予准許。
（四）按損害之發生或擴大，被害人與有過失者，法院得減輕賠
      償金額或免除之，前項規定，於被害人之代理人或使用人
      與有過失者，準用之，民法第217 條第1 項、第3 項分別
      定有明文，前揭規定之目的，在謀求加害人與被害人間之
      公平，故在裁判上法院得以職權減輕或免除之（最高法院
      85年度台上字第1756號判決要旨參照）。再按損害之發生
      或擴大，被害人或其代理人或使用人與有過失者，法院得
      減輕賠償金額，或免除之，為民法第217 條第1 項及第3
      項所明定，其立法目的在於平衡被害人與加害人之賠償責
      任，即於被害人本身，或其代理人或使用人對於損害之發
      生或擴大與有過失時，由法院斟酌情形，減輕或免除加害
      人之賠償金額，以免失諸過苛，因之不論加害人之行為係
      故意或過失，僅須被害人或其代理人或使用人就損害之發
      生或擴大，有應負責之事由，不問其係出於故意或過失，
      基於衡平原則及誠實信用原則，即有該法條所定過失相抵
      原則適用（最高法院93年度台上字第1899號判決要旨參照
      ）。又汽車行駛時，駕駛人應注意車前狀況及兩車並行之
      間隔，並隨時採取必要之安全措施，道路交通安全規則第
      94條第3 項亦有明文。本件被告固有停等紅燈超出停止線
      之過失，惟系爭事故之發生，原告之使用人即原告公車之
      駕駛人陳信良，亦有左轉彎疏未注意車前狀況之過失，有
      新北市政府警察局道路交通事故初步分析研判表在卷可參
      ，而就系爭事故，被告與訴外人陳信良之過失比例分別為
      3 成與7 成，亦經另案即本院109 年度重簡字第1356號民
      事判決在案（本院卷一第119 至126 頁），揆諸上開說明
      ，原告應承擔訴外人陳信良之7 成過失責任。從而，原告
      得向被告請求賠償之金額應核減為36,150元【計算式：12
      0,500 元×30％＝36,150元，元以下四捨五入】。逾此範
      圍之請求，則無理由。
四、末按給付無確定期限者，債務人於債權人得請求給付時，經
    其催告而未為給付，自受催告時起，負遲延責任。其經債權
    人起訴而送達訴狀，或依督促程序送達支付命令，或為其他
    相類之行為者，與催告有同一之效力；遲延之債務，以支付
    金錢為標的者，債權人得請求依法定利率計算之遲延利息；
    應付利息之債務，其利率未經約定，亦無法律可據者，週年
    利率為5 ％，民法第229 條第2 項、第233 條第1 項前段、
    第203 條分別定有明文。本件原告雖請求被告應給付自109
    年3 月14日起算按年息5 ％計算之遲延利息，惟本件給付並
    無確定期限，原告復未舉證證明於本件起訴前已為催告被告
    給付，是原告請求被告給付36,150元部分，應自起訴狀繕本
    送達翌日即110 年3 月22日（本院卷一第67頁）起至清償日
    止，按週年利率5 ％計算之法定遲延利息，方據有據。
五、綜上所述，原告依侵權行為之法律關係，請求被告給付36,1
    50元，及自110 年3 月22日起至清償日止，按年息5 ％計算
    之利息，為有理由，應予准許；逾此部分之請求，為無理由
    ，應予駁回。
六、本件事證已臻明確，兩造其餘攻防方法及所提證據，核與判
    決結果不生影響，毋庸逐一論述。
七、本件原告勝訴部分，係就民事訴訟法第427 條第1 項訴訟適
　　用簡易程序所為被告敗訴之判決，依同法第389 條第1 項第
　　3 款規定，應依職權宣告假執行。並依同法第392 條第2 項
　　規定，宣告被告預供擔保，得免為假執行。
八、訴訟費用分擔之依據：民事訴訟法第79條。
中    華    民    國   110    年    11    月    4     日
　　　　　　　　　臺灣新北地方法院三重簡易庭
                      法  官  王凱俐
以上正本係照原本作成。
如不服本判決，應於送達後20日內，向本院提出上訴狀並表明上
訴理由，如於本判決宣示後送達前提起上訴者，應於判決送達後
20日內補提上訴理由書（須附繕本）。
中    華    民    國   110    年    11    月    4     日
                      書記官  林穎慧